臺灣橋頭地方法院民事判決
111年度橋簡字第70號
原      告  國泰世紀產物保險股份有限公司

法定代理人  陳萬祥  
訴訟代理人  曾祥智  
            鄭世彬  
被      告  楊兆順  

            臺塑汽車貨運股份有限公司

法定代理人  黃振青  

上  一  人
訴訟代理人  洪敬亞  
            謝金全  
上列當事人間請求損害賠償事件，本院於民國111年9月29日言詞
辯論判決如下：
    主  文
被告應連帶給付原告新臺幣98,400元，及被告甲○○自民國110年1
2月3日起、被告臺塑汽車貨運股份有限公司自民國110年11月19
日起，均至清償日止，按週年利率百分之五計算之利息。
原告其餘之訴駁回。
訴訟費用由被告連帶負擔十分之九，餘由原告負擔。
本判決第一項得假執行。但被告如以新臺幣98,400元為原告預供
擔保，免為假執行。
    事實及理由
一、按簡易訴訟之訴狀送達後，原告不得將原訴變更或追加他訴
    ，但請求之基礎事實同一者、擴張或減縮應受判決事項之聲
    明者，不在此限，民事訴訟法第436條第2項、第255條第1項
    第2、3款分別定有明文。查本件原告於起訴時原聲明請求：
    被告甲○○應給付原告新臺幣(下同)100,952元，及自起訴狀
    繕本送達翌日起至清償日止，按週年利率5％計算之利息。嗣
    於本院審理中，追加被告臺塑汽車貨運股份有限公司（下稱
    臺塑貨運公司），核屬同一基礎事實範圍內追加臺塑貨運公
    司為被告，而變更聲明為被告應連帶給付原告100,952元，
    及自民事聲請狀（追加被告）繕本送達翌日起至清償日止，
    按週年利率5％計算之利息，與上開規定相符，應予准許。
二、原告主張：原告承保訴外人柏彥有限公司所有車牌號碼000-
    0000號自用小客車（下稱系爭汽車）之車體損失險，於保險
    期間之民國109年10月29日8時8分許，由訴外人潘心妍駕駛
    於高雄市楠梓區鳳楠路與楠西路口前停等紅燈，適被告臺塑
    貨運公司之受僱人即被告甲○○駕駛車牌號碼000-00號營業貨
    櫃曳引車（下稱肇事車輛），亦因停等紅燈停放於系爭車輛
    前方，無故倒車而撞到系爭車輛前車頭，系爭車輛因而損壞
    （下就前述交通事故發生經過，合稱系爭事故）。原告業已
    賠付維修費用100,952元（含零件91,868元、工資2,952元、
    烤漆6,132元），而被告臺塑貨運公司為被告甲○○之雇主，
    應連帶負責，爰依侵權行為及保險代位之法律關係提起本件
    訴訟。聲明：被告應連帶給付原告100,952元，及自民事聲
    請狀繕本送達翌日起至清償日止，按週年利率5％計算之利息
    。
三、被告方面：
　㈠被告甲○○則以：對於系爭事故發生時受雇於臺塑貨運公司及
    應負全部過失責任不爭執，但系爭車輛進廠維修時不曾通知
    被告甲○○到場，且左、右大燈組受損輕微，應無更換之必要
    等語，資為抗辯。並聲明：原告之訴駁回。
　㈡被告臺塑貨運公司則以：對於系爭事故發生時，被告甲○○受
    雇於臺塑貨運公司及其應負全部過失責任不爭執。但被告甲
    ○○具職業聯結車駕駛執照，於82年8月間即進入被告臺塑貨
    運公司內擔任駕駛，直至系爭事故發生時，已具備逾27年之
    經驗，必定對於交通路況反應及車輛操作程度相當熟悉，被
    告臺塑貨運公司對於其專業能力及經驗之選認事宜已盡相當
    之注意義務，且被告臺塑貨運公司每半年會針對駕駛員辦理
    駕駛安全衛生教育訓練，被告甲○○於本案事發前才於109年6
    月16日參加被告臺塑貨運公司舉辦之勞工安全衛生訓練，是
    以被告臺塑貨運公司監督被告甲○○駕駛職務之執行，已盡相
    當之注意義務，自應免除連帶責任。縱認被告臺塑貨運公司
    應負連帶賠償責任，但被告甲○○駕駛肇事車輛係緩慢向後滑
    行，碰到系爭車輛車前保險桿後立刻停止不動，未碰觸到系
    爭車輛之車頭左、右大燈，故上開左、右大燈並未受損，水
    箱護罩、前保險桿下通風網、FORD標誌等項目未受損害卻更
    換新品，顯與系爭事故無關，應予扣除。又系爭車輛為109
    年8月製造，於系爭事故發生時，已逾2個月，自應扣除折舊
    費用等語，資為抗辯。並聲明：原告之訴駁回。
四、本院得心證之理由
  ㈠按因故意或過失，不法侵害他人之權利者，負損害賠償責任
    ；汽車、機車或其他非依軌道行駛之動力車輛，在使用中加
    損害於他人者，駕駛人應賠償因此所生之損害；受僱人因執
    行職務，不法侵害他人之權利者，由僱用人與行為人連帶負
    損害賠償責任；民法第184條第1項前段、第191條之2前段、
    第188條第1項前段分別定有明文。次按被保險人因保險人應
    負保險責任之損失發生，而對於第三人有損失賠償請求權者
    ，保險人得於給付賠償金額後，代位行使被保險人對於第三
    人之請求權；但其所請求之數額，以不逾賠償金額為限，保
    險法第53條第1項亦有明文。按汽車倒車時，應顯示倒車燈
    光或手勢後，謹慎緩慢後倒，並應注意其他車輛及行人，道
    路交通安全規則第110條第2款定有明文。
  ㈡原告主張被告甲○○於前揭時、地駕駛肇事車輛往後滑行，疏
    未注意其他車輛，碰撞由其承保之系爭車輛致之受損，原告
    業已賠付前揭費用，而被告甲○○受僱於被告臺塑貨運公司等
    事實，業據提出系爭車輛行照、九和汽車股份有限公司高雄
    分公司服務廠估價單、統一發票、車損照片、道路交通事故
    當事人登記聯單、道路交通事故初步分析研判表、車險理賠
    申請書為證（本院卷第13至29、153頁），並有本院調閱之
    道路交通事故調查紀錄表、道路交通事故現場圖、現場照片
    可參（本院卷第41頁至第74頁），且未經被告爭執，堪認屬
    實。而依上開現場圖及現場照片，系爭事故發生時為日間自
    然光線、柏油路面乾燥無缺陷，無障礙物，並無客觀上不能
    注意之情形，被告甲○○疏未注意遵循前揭規定，造成系爭事
    故發生，就系爭事故之發生自有過失，且與系爭車輛所受損
    害間有相當因果關係，應對系爭車輛所有人負侵權行為損害
    賠償責任，原告自得於其賠償金額範圍內，代位行使對被告
    之損害賠償請求權。　
  ㈢按不法毀損他人之物者，被害人得請求賠償其物因毀損所減
    少之價額；負損害賠償責任者，除法律另有規定或契約另有
    訂定外，應回復他方損害發生前之原狀；該項情形，債權人
    得請求支付回復原狀所必要之費用，以代回復原狀，民法第
    196條、第213條第1項及第3項亦分別有明文規定。復按依民
    法第196條請求賠償物被毀損所減少之價額，得以修復費用
    為估定之標準，但以必要者為限，如修理材料以新品換舊品
    ，應予折舊（最高法院77年5月17日77年度第9次民事庭會議
    決議意旨參照）；亦即損害賠償之基本原則，一方面在於填
    補被害人之損害，一方面亦同時禁止被害人因而得利，則物
    被毀損時，因回復原狀得請求之必要費用，雖得以修復費用
    為估定之標準，惟修理材料以新品換舊品時，仍應予折舊。
　　經查：
  ⒈系爭車輛於系爭事故受碰撞處乃前車頭，而對照原告所提估
    價日期為109年10月31日之估價單（本院卷第15至19頁），
    系爭車輛維修之部位為前保險桿、前保險桿下通風網、左前
    霧燈框、左前霧燈下飾板、水箱護罩、前牌照飾板、標誌、
    左前保險桿支架、左大燈組、右大燈組、前距離感應器、前
    防撞鋼樑、調漆烘烤、導風口、前保支架等部位，該等維修
    部位核與系爭車輛於系爭車禍事故受碰撞之位置大致相符，
    再觀之原告所提系爭車輛受損照片（本院卷第181至193 頁
    ），系爭車輛前車頭處等部位確實有鈑金凹損、擦撞痕等受
    損情形，復參以本院就系爭車輛受損及維修情形函詢負責維
    修系爭車輛並出具上開估價單之九和汽車股份有限公司高雄
    分公司服務廠，該公司函覆略以：依據維修車歷，系爭車輛
    之左、右大燈固定腳架斷裂，無法修護，需更換新品，前保
    險桿下通風網、水箱護罩及標誌均為車禍導致受損，無法修
    護，需更換新品等語，有該公司111年9月25日（111）和農
    字第141 號函在卷可按（本院卷第277至291頁），足認原告
    所提上開估價單所載系爭車輛實際維修之項目均係系爭車輛
    因系爭事故受損之部位，且維修方式均屬必要無訛，故原告
    主張系爭車輛係以100,952元修復乙節，應可採信。被告雖
    辯稱肇事車輛撞擊力道輕微，且撞到左、右大燈、前保險桿
    下通風網、水箱護罩及標誌，照片上亦看不出受損情形，應
    無更換必要等語，惟上開估價單所示零件，均係位在前保險
    桿周圍之零件，肇事車輛既碰撞系爭車輛之前車頭保險桿，
    其周圍相連、相鄰之配件，當亦有一併受損之可能。況原告
    為保險業者，在商言商，如其承保之系爭汽車需為不必要之
    修復，其焉有可能同意，而致增加其賠付金額之理？是認系
    爭車輛所為上揭維修項目及支出金額均屬因本件事故所致之
    損害，具有修復必要性無誤。原告主張卷附估價單所示各維
    修項目與本件事故有關、且為必要等語，洵屬有理。至被告
    甲○○辯稱系爭汽車未經其同意即送原廠修理，且未通知其到
    場會勘等語，然系爭汽車是否送原廠修理、是否通知被告到
    場，並非必須經過被告同意之事項，故被告甲○○上開抗辯，
    亦非有據。
　⒉另按物被毀損時，被害人除得依民法第196 條請求賠償外，
    不排除民法第213 條至第215 條之適用。依民法第196 條請
    求賠償物被毀損所減少之價額，得以修復費用為估定之標準
    ，但以必要者為限（例如︰修理材料以新品換舊品，應予折
    舊），有最高法院77年度第9 次民事庭會議決議可資參照。
    依行政院所頒固定資產耐用年數表及固定資產折舊率表，系
    爭車輛之耐用年數為5年，依平均法計算其折舊結果（即以
    固定資產成本減除殘價後之餘額，按固定資產耐用年數表規
    定之耐用年數平均分攤，計算折舊額），每年折舊率為5 分
    之1 ，並參酌營利事業所得稅查核準則第95條第6 項規定「
     固定資產提列折舊採用定率遞減法者，以1 年為計算單位
    ，其使用期間未滿1 年者，按實際使用之月數相當於全年之
    比例計算之，不滿1月者，以1 月計」，系爭車輛自出廠日1
    09年8月，迄本件車禍發生時即109年10月29日，已使用3月
    ，則零件扣除折舊後之修復費用估定為88,040元【計算方式
    ：1.殘價＝取得成本÷( 耐用年數＋1)即91,868÷(5+1)≒15,311
    （小數點以下四捨五入）；2.折舊額 ＝(取得成本－殘價)×1/
    （耐用年數）×（使用年數）即(91,868－15,311) ×1/5×（0+
    3/12）≒3,828（小數點以下四捨五入）；3.扣除折舊後價值
    ＝（新品取得成本－折舊額）即91,868－3,828＝88,040】。此
    外，原告另支出工資2,952元、烤漆6,132元，無庸折舊，故
    原告得請求之汽車修繕費共計為97,124元（計算式：88,040
    元＋2,952元＋6,132元＝97,124元），逾此部分之請求，尚乏
    依據，應予駁回。
  ㈣至被告臺塑貨運公司另辯稱應無庸負連帶賠償責任等語。惟
    按受僱人因執行職務，不法侵害他人之權利者，由僱用人與
    行為人連帶負損害賠償責任，民法第188條第1項前段定有明
    文，又受僱人因執行職務，不法侵害他人之權利者，若僱用
    人選任受僱人及監督其職務之執行，已盡相當之注意或縱加
    以相當之注意而仍不免發生損害者，僱用人不負賠償責任，
    固為民法第188條第1項所明定。但此種情形係為僱用人之免
    責要件，僱用人茍欲免其責任，即應就此負舉證之責（最高
    法院19年上字第3025號判例意旨參照）。查被告甲○○為被告
    臺塑貨運公司之員工，係於執行職務時發生系爭事故，為被
    告均所不爭執，而被告臺塑貨運公司辯稱每半年會針對駕駛
    員辦理駕駛安全衛生教育訓練，被告甲○○於109年6月16日才
    參加被告舉辦之勞工安全衛生訓練，被告台電公司係已落實
    推動駕駛安全教育，防範交通風險發生，對於被告甲○○之選
    任、監督並無過失云云，固據提出被告臺塑貨運公司2020年
    上半年度職業安全衛生教育訓練籌備報告及簽到表、宣導會
    投影片為證，惟被告甲○○確實係倒車時未注意正後方之系爭
    車輛，始肇致系爭事故，且事故發生時亦無被告臺塑貨運公
    司之其它人員在場監督，則難認被告臺塑貨運公司已盡監督
    義務並未疏懈，是被告臺塑貨運公司辯稱已盡相當之注意云
    云，委無可採，自應與被告甲○○負連帶損害賠償責任。
五、綜上所述，原告依侵權行為及保險代位之法律關係提起本訴
    ，請求被告應連帶賠償98,400元，及被告甲○○自民事聲請狀
    繕本送達翌日即110年12月3日起（見本院卷93頁之送達證書
    ），被告臺塑貨運公司自民事聲請狀繕本送達翌日即111年1
    1月19日起（見本院卷第95頁之送達證書），均至清償日止
    ，按週年利率5％計算之利息，為有理由，應予准許；逾此範
    圍請求，即屬無據，應予駁回。
六、原告勝訴部分，係適用簡易程序為被告敗訴之判決，依民事
    訴訟法第389條第1項第3款規定，應職權宣告假執行。另依
    同法第392條第2項規定，職權宣告被告如預供擔保，免為假
    執行。
七、本件事證已臻明確，兩造其餘攻擊防禦方法及舉證，經核與
    判決結果不生影響，無逐一論列之必要，併予敘明。
八、訴訟費用負擔之依據：民事訴訟法第79條、第85條第2項。
中　　華　　民　　國　　111 　年　　10　　月　　21　　日
    　　　　　　　橋頭簡易庭　法　　　官  郭育秀
以上正本係照原本作成。
如不服本判決，應於送達後20日內，向本院提出上訴狀並表明上
訴理由，如於本判決宣示後送達前提起上訴者，應於判決送達後
20日內補提上訴理由書（須附繕本）。
中　　華　　民　　國　　111 　年　　10　　月　　24　　日
      　　　　　　　　　　　　書　記　官  塗蕙如